【裁判字號】    99,易,259
【裁判日期】    990521
【裁判案由】    詐欺
【裁判全文】
臺灣高雄地方法院刑事判決               99年度易字第259號
公  訴  人  臺灣高雄地方法院檢察署檢察官
被      告  甲○○
上列被告因詐欺案件，經檢察官提起公訴（98年度偵字第32928
號），被告於本院準備程序中為有罪陳述，經合議庭裁定由受命
法官依簡式審判程序獨任審理，本院判決如下：
    主  文
甲○○幫助犯詐欺取財罪，處有期徒刑貳月，如易科罰金，以新
臺幣壹仟元折算壹日。緩刑貳年，並應向被害人支付如附表所示
之金額。
    事  實
一、甲○○可預見一般取得他人金融帳戶使用之行徑，常與財產
    犯罪所需有密切之關聯，可能為掩飾不法犯行，避免有偵查
    犯罪權限之執法人員循線查緝，以確保犯罪所得之不法利益
    ，並掩人耳目，然其竟因急於尋找工作，而基於縱有人以其
    提供之金融帳戶實施詐欺取財犯行，亦不違背其本意之幫助
    詐欺取財之犯意，於民國98年8 月中旬某日，在高雄市楠梓
    監理所前，將其向其胞妹吳秀蓮所借用之中華郵政股份有限
    公司高雄鼎泰郵局帳號00000000000000號帳戶之存摺影本、
    提款卡及密碼，提供予真實姓名年籍不詳綽號「小威」之人
    及其所屬之詐欺集團成員使用。嗣上開詐欺集團成員取得吳
    秀蓮所有上開郵局帳戶後，即意圖為自己不法之所有，於98
    年8 月31日晚間9 時35分許，以電話聯絡乙○○，向其佯稱
    因網路購物轉帳發生錯誤，需即依指示操作自動櫃員機否則
    會持續扣款云云，致乙○○陷於錯誤，而依詐騙集團成員之
    指示，於同日至苗栗縣三義鄉○○路之萊爾富超商，操作自
    動櫃員機轉帳新臺幣（下同）29,998元至前揭吳秀蓮帳戶內
    ，旋遭提領一空。嗣經乙○○察覺受騙，報警處理循線查獲
    上情。
二、案經高雄市政府警察局三民第二分局移送臺灣高雄地方法院
    檢察署檢察官偵查起訴。
    理  由
一、本件被告甲○○所犯係死刑、無期徒刑、最輕本刑為3 年以
    上有期徒刑以外之罪，其於準備程序中就被訴事實為有罪之
    陳述，經法官告知簡式審判程序之旨，並聽取公訴人及被告
    之意見後，本院認為適宜由受命法官獨任進行簡式審判程序
    ，依刑事訴訟法第273 條之1 第1 項規定，裁定由受命法官
    獨任進行審判程序。
二、上開犯罪事實，業據被告於本院行準備程序及審理時坦承不
    諱（見本院易字卷第11、28頁），核與被害人乙○○於警詢
    時證述之情節相符（見偵卷第6 、7 頁），並有吳秀蓮之中
    華郵政股份有限公司高雄鼎泰郵局帳戶之開戶資料及交易細
    表交易、受理刑事案件報案三聯單、內政部警政署反詐騙案
    件紀錄表、國泰世華銀行自動櫃員機交易明細表、威寶電信
    公司通聯紀錄各1 份存卷可稽（見偵卷第9 至13、17至20頁
    ，本院易字卷第13至46頁) ，足認被告之自白與事實相符。
    按金融帳戶為個人之理財工具，而金融存款帳戶，攸關存戶
    個人財產權益之保障，專屬性甚高，衡諸常理，若非與本人
    有密切關係，不可能提供個人帳戶供他人使用，又參以坊間
    報章雜誌及其他新聞媒體，對於以簡訊通知中獎或其他類似
    之不法犯罪集團，經常利用大量收購之他人存款帳戶，以隱
    匿其等詐欺取財犯罪之不法行徑，規避執法人員之查緝，並
    掩飾、確保因自己犯罪所得之財物，類此在社會上層出不窮
    之案件，亦多所報導及再三披露，則依一般人之社會生活經
    驗，苟見他人不自己申請開立帳戶而蒐集不特定人之帳戶使
    用，衡情應可預見收集之帳戶乃係被利用為與財產有關之犯
    罪工具，益足見被告係在可預見其將帳戶提供不相識之人使
    用，可能會幫助犯罪集團作為不法收取他人款項之用及掩飾
    或隱匿重大犯罪所得財物之情況下，仍基於幫助詐欺之不確
    定故意供該帳戶資料予他人使用至明。是本案被告幫助詐欺
    犯行事證明確，堪以認定，應依法論科。
三、按刑法上之幫助犯，係對於犯罪與正犯有共同之認識，而以
    幫助之意思，對於正犯資以助力，而未參與實施犯罪之行為
    者而言（最高法院75年度臺上字第1509號、84年度臺上字第
    5998號、88年度臺上字第1270號判決參照）。是以，如未參
    與實施犯罪構成要件之行為，且係出於幫助之意思提供助力
    ，即屬幫助犯，而非共同正犯。查本件被告提供其胞妹吳秀
    蓮之上開郵局帳戶之存摺、提款卡、密碼予他人使用，使他
    人得基於詐欺取財之犯意，向被害人施用詐術，致使被害人
    陷於錯誤而交付款項，以遂行詐欺取財之犯行，然被告單純
    提供其金融機構帳戶予他人使用之行為，並不等同於向被害
    人施以欺罔之詐術行為，此外，復無其他證據證明被告有參
    與詐欺取財犯行之構成要件行為，是被告提供其金融機構帳
    戶予他人使用之行為，係對於他人遂行詐欺取財之犯行資以
    助力。核其所為，係犯刑法第339 條第1 項詐欺罪之幫助犯
    ，並依刑法第30條第2 項之規定，按正犯之刑減輕之。爰審
    酌被告提供金融機構帳戶予他人使用，不僅造成執法機關不
    易查緝犯罪行為人，助長經濟犯罪風氣，更造成被害人求償
    上之困難，固有不該，惟念及被告於犯後已坦承犯行，確有
    反省之意，態度良好，且無證據足認其有實際參與詐欺取財
    之犯行，可責性較低等一切情狀，量處如主文所示之刑，並
    諭知以1,000 元折算1 日為易科罰金之折算標準。
四、又被告除前於95年間因竊盜案件，經判處有期徒刑7 月、緩
    刑3 年，緩刑期滿未經撤銷，刑之宣告失其效力外，未曾受
    其他有期徒刑以上刑之宣告，此有臺灣高等法院被告前案紀
    錄表1 份在卷可佐，其於犯後承認犯行，深具悔意，並於本
    院審判中賠償被害人乙○○部分款項，有本院審判筆錄可參
    （見本院易字卷第31頁），足認其因一時失慮罹犯刑典，經
    此偵審程序及科刑教訓，當知所警惕而無再犯之虞，本院綜
    核其情，認所宣告之刑，以暫不執行為適當，爰併予宣告如
    主文所示之緩刑。次按「緩刑宣告，得斟酌情形，命犯罪行
    為人向被害人支付相當數額之財產或非財產上損害賠償」，
    刑法第74條第2 項第3 款定有明文，查被告除已於本院審理
    賠償被害人乙○○5,000 元外，就被害人因遭詐騙所受損害
    之其餘24,998元款項則約定展期賠償，此亦有本院審判筆錄
    附卷足稽（見本院易字卷第28頁），是本院斟酌上情後，認
    於被告緩刑期間課予支付相當數額損害賠償之負擔，乃為適
    當，爰命被告應依附表所示，支付附表所示之損害賠償。另
    依刑法第74條第4 項規定，上開負擔得為民事強制執行名義
    ，若被告違反該負擔情節重大者，足認原宣告之緩刑難收其
    預期效果，而有執行刑罰之必要者，並得撤銷其宣告，刑法
    第75條之1 第1 項第4 款亦有規定，均併為敘明。
據上論斷，應依刑事訴訟法第273 條之1 、第299 條第1 項前段
，刑法第339 條第1 項，第30條第2 項、第41條第1 項前段、第
74條第1 項第1 款、第2 項第3 款，刑法施行法第1 條之1 ，判
決如主文。
本案經檢察官丙○○到庭執行職務。
中    華    民    國    99    年    5     月    21    日
                    刑事第四庭  法  官  葉文博
以上正本證明與原本無異。
如不服本判決應於收受本判決後10日內向本院提出上訴書狀，並
應敘述具體理由，如未敘述上訴理由者，應於上訴期間屆滿後20
日內補提理由書狀於本院（均須按他造當事人之人數附繕本）「
切勿逕送上級法院」。
中    華    民    國    99    年    5     月    21    日
                                書記官  李柏親
附錄本判決論罪之法條：
刑法第30條
幫助他人實行犯罪行為者，為幫助犯。雖他人不知幫助之情者，
亦同。
幫助犯之處罰，得按正犯之刑減輕之。
刑法第339條
意圖為自己或第三人不法之所有，以詐術使人將本人或第三人之
物交付者，處5 年以下有期徒刑、拘役或科或併科1 千元以下罰
金。
以前項方法得財產上不法之利益或使第三人得之者，亦同。
前二項之未遂犯罰之。
┌──────────────────────────────────────┐
│附表                                                                        │
├────┬─────┬───────────────────────────┤
│被害人  │給付之總額│給付之方式                                            │
├────┼─────┼───────────────────────────┤
│乙○○  │新臺幣貳萬│自民國九十九年六月十五日起至民國九十九年十月十五日止，│
│        │肆仟玖佰玖│每月為一期，共分五期，按月於十五日支付被害人乙○○新臺│
│        │拾捌元    │幣伍仟元（最後一期支付新臺幣肆仟玖佰玖拾捌元），如有一│
│        │          │期未支付，視為全部到期。                              │
└────┴─────┴───────────────────────────┘

司法院資訊處製作；財團法人民間司法改革基金會備份。
